臺灣高等法院刑事裁定
111年度抗字第1467號
抗  告  人  
即  受刑人  邱垂良




上列抗告人因聲請定其執行刑案件，不服臺灣桃園地方法院111
年度聲字第2499號，中華民國111年8月26日裁定（聲請案號：臺
灣桃園地方檢察署111年度執聲字第1725號），提起抗告，本院
裁定如下： 
    主  文
原裁定撤銷，發回臺灣桃園地方法院。
    理  由
一、原裁定意旨略以：抗告人即受刑人邱垂良（下稱抗告人）因
    恐嚇取財等案件，經判處如附表所示之罪刑確定在案，且抗
    告人已依刑法第50條第2項規定請求檢察官就附表不得易科
    罰金與得易科罰金之罪聲請定應執行之刑，檢察官為抗告人
    聲請定應執行刑為有理由，應予准許。審酌抗告人犯罪類型
    不同、時間相距非近、侵害法益有別，且附表各刑均非長期
    自由刑，無刑罰邊際效應遞減或致抗告人難以回歸社會之結
    果，及抗告人年齡、預防需求、刑罰比例原則及恤刑等，依
    刑事訴訟法第477條裁定抗告人應執行有期徒刑1年9月等語
    。
二、抗告意旨略以：抗告人前因違反兒童及少年性剝削防制條例
    案件，經原審法院以111年度審簡字第328號判處應執行有期
    徒刑5月，並諭知易科罰金標準；嗣經臺灣桃園地方檢察署
    通知到案執行後，即攜現金前往報到欲易科罰金執行徒刑。
    豈料執行書記官告知，抗告人尚因其他案件經法院裁定合併
    定應執行刑，可使其此次執行之有期徒刑5月再獲減少刑度
    ，惟不知依刑法第50條規定將導致不得易科罰金之結果，書
    記官之前也未告知會生該法律效果，致使原得易科罰金罪刑
    變為不得易科罰金，要入監服刑；且其所犯恐嚇取財得利案
    件遭判有期徒刑7月早已執行完畢，抗告人若知要與該案合
    併定執行刑，根本不會同意。請求撤銷原裁定，駁回本件之
    聲請，以保障抗告人憲法人身自由權益等語。
三、按數罪併罰有二裁判以上宣告多數有期徒刑者，於各刑中之
    最長期以上，各刑合併之刑期以下，定其應執行之刑期，刑
    法第51條第5款、第53條規定甚明。又數罪併罰之案件，於
    審判中，現雖有科刑辯論之機制，惟尚未判決被告有罪，亦
    未宣告其刑度前，關於定應執行刑之事項，欲要求檢察官、
    被告或其辯護人為充分辯論，盡攻防之能事，事實上有其困
    難。行為人所犯數罪，或因犯罪時間之先後或因偵查、審判
    程序進行速度之不同，或部分犯罪經上訴而於不同審級確定
    ，致有二裁判以上，分別確定，合於數罪併罰之要件，依刑
    法第53條、第54條應依同法第51條第5款至第7款之規定，定
    其應執行之刑者，刑事訴訟法第477條第1項規定由檢察官聲
    請該法院裁定之（有刑法第50條第1項但書之情形，執行中
    應由受刑人請求檢察官為聲請）。依上開規定雖僅檢察官得
    向法院聲請（刑事訴訟法第477條第2項另規定，受刑人或其
    法定代理人、配偶，亦得請求前項檢察官聲請之），惟定應
    執行刑，不僅攸關國家刑罰權之行使，於受刑人之權益亦有
    重大影響，除顯無必要或有急迫情形外，法院於裁定前，允
    宜予受刑人以言詞、書面或其他適當方式陳述意見之機會，
    程序保障更加周全（最高法院刑事大法庭110年度台抗大字
    第489號裁定意旨參照）。
四、經查：　　　　
　㈠抗告人因犯如附表所示之各罪，先後經法院判處如附表所示
    之刑並定如附表所示之應執行刑，分別確定在案，最早確定
    者為附表編號1至4所示之罪之110年6月2日，附表編號5至6
    所示之罪則在該裁判確定日前所犯，經檢察官依抗告人聲請
    後向最後事實審之原審法院聲請定其應執行之刑一節，有抗
    告人親自簽名之臺灣桃園地方檢察署依102年1月23日修正之
    刑法第50條調查受刑人是否聲請定應執行刑調查表（下稱聲
    請定應執行刑調查表）在卷可考（見臺灣桃園地方檢署111
    年度執聲字第1725號執行卷）。原審因認檢察官之聲請為正
    當，而為本件執行刑之量定，固非無見。
　㈡惟經本院核閱原審111年度聲字第2499號聲請定其應執行刑案
    件全卷，原審既未傳喚，亦未以函文詢問或其他替代之方式
    ，給予抗告人就本件攸關國家刑罰權之行使、對抗告人權益
    有重大影響之案件陳述意見之機會，且本案亦未見有何無必
    要或急迫之情形，原審逕予裁定，難認允當，抗告人因而不
    得不提起抗告以表達其對定應執行刑之意見。應認抗告為有
    理由，而應將原裁定撤銷，並為兼衡當事人之審級利益，發
    回原審法院更為適法之裁定。
據上論斷，應依刑事訴訟法第413條前段，裁定如主文。　
中　　華　　民　　國　　111 　年　　10　　月　　13　　日
                  刑事第十五庭  審判長法　官  陳芃宇
                                      法　官  余銘軒
                                      法　官  陳俞伶
以上正本證明與原本無異。
如不服本裁定，應於收受送達後五日內向本院提出再抗告狀。
                                      書記官  朱家麒
中　　華　　民　　國　　111 　年　　10　　月　　13　　日
附表：  
編        號  1 2 3          4 罪        名  共同犯恐嚇取財罪 共同犯恐嚇取財未遂罪 共同犯傷害罪 恐嚇危害安全罪 宣   告   刑  有期徒刑7月 有期徒刑6月 有期徒刑3月 有期徒刑2月 犯 罪 日 期  107年12月1日21時至同年月5日13時25分許 107年12月5日晚間至6日1時許 107年10月3日9時許 107年10月3日9時許 偵查（自訴）機關年度案號                     臺灣桃園地方檢察署108年度少連偵字第132號    最後事實審 法    院 臺灣高等法院     案    號 109年度上訴第2762號     判決日期 110年4月28日    確定判決 法    院 臺灣高等法院     案    號 109年度上訴第2762號     確定日期 110年6月2日    可否易科罰金         否         是        是        是 備        註  臺灣桃園地方檢察署110年度執字第7135號（已執畢）  臺灣桃園地方檢察署110年度執字第7136號，原判決已定應執行有期徒刑10月（已執畢）     

編        號             5           6 罪        名  共同犯意圖營利媒介使少年坐檯陪酒罪 共同犯意圖營利媒介使少年坐檯陪酒罪 宣   告   刑  有期徒刑3月 有期徒刑3月 犯 罪 日 期  109年2月10日某時許 109年2月10日某時許 偵查（自訴）機關年度案號          臺灣桃園地方檢察署110年度偵緝字第1573號  最後事實審 法    院                     臺灣桃園地方法院   案    號                   111年度審簡字第328號   判決日期                        111年4月29日  確定判決 法    院                     臺灣桃園地方法院   案    號                   111年度審簡字第328號   確定日期                         111年6月7日  可否易科罰金               是            是 備        註   臺灣桃園地方檢察署111年度執字第7584號，原判決已定應執行有期徒刑5月